【裁判字號】    97,交聲,1572
【裁判日期】    971022
【裁判案由】    違反道路交通管理處罰條例聲明異議
【裁判全文】
臺灣桃園地方法院刑事交通事件裁定    97年度交聲字第1572號
異  議  人  甲○○
即 受處分人
上列異議人即受處分人因違反道路交通管理處罰條例案件，對於
交通部公路總局新竹區監理所民國97年9 月30日所為壢監裁字第
裁53-E00000000號處分，聲明異議，本院裁定如下：
    主  文
原處分撤銷。
    理  由
一、原處分意旨略以：本件異議人即受處分人甲○○於民國96年
    7 月1 日9 時51分許，駕駛車牌號碼Z8-8025 號自小客車行
    駛於新竹縣橫山鄉○○路○段時，因行經有燈光號誌管制之
    交岔路口闖紅燈被警查獲掣單舉發，嗣因受處分人逾越應到
    案期限60日以上繳納罰鍰，經交通部公路總局新竹區監理所
    逕行裁決，依道路交通管理處罰條例第53條第1 項規定，處
    罰鍰新臺幣（下同）5,400 元、併記違規點數3 點等情，有
    新竹縣政府警察局橫山分局97年9 月8 日、竹縣橫警交字第
    0978002096號函、新竹縣警察局交通警察送達證書、交通部
    公路總局新竹區監理所中壢監理站陳述單、交通部公路總局
    新竹區○○○○○道路交通管理事件裁決書等在卷可考。
二、聲明異議意旨略以：伊之戶籍雖為桃園縣平鎮市東勢144 號
    ，惟伊實際住在桃園縣平鎮市○○路○○段133 之1 號，伊
    未在家時，掛號信件應送至建安派出所，但本件並未送至建
    安派出所，金陵郵局將其押置一年多後，直至伊於97年9 月
    前往驗車時，方知悉有本件違規事件，伊承認有上開闖紅燈
    之行為，但僅該處以2,700 元而非5,400 元之罰鍰。先行之
    處分顯有錯誤，聲請撤銷原處分云云。
三、按行為人有違反道路交通管理處罰條例所指之情形，應填製
    舉發違反道路交通管理事件通知單，並於被通知人欄予以勾
    記；若受處分人非該當場被查獲之駕駛人或行為人，舉發機
    關應另行送達之；又按處理上開事件有關文書送達之程序，
    應依行政程序法之規定，違反道路交通管理事件統一裁罰標
    準及處理細則第11條第1 項第2 款、第5 條規定甚明。復按
    送達於應受送達人之住居所、事務所或營業所為之；於應送
    達之處所不獲會晤應受送達人時，得將文書付與有辦別事理
    能力之同居人、受僱人或應送達處所之接收郵件人員；送達
    ，不能依前2 條規定為之者，得將文書寄存送達地之地方自
    治或警察機關，並作送達通知書兩份，1 份黏貼於應受送達
    人住居所、事務所、營業所或其就業處所門首，另1 份交由
    鄰居轉交或置於該送達處所信箱或其他適當位置，以為送達
    ；前項情形，由郵政機關為送達者，得將文書寄存於送達地
    之郵政機關；寄存機關自收受寄存文書之日起，應保存3 個
    月；當事人應為送達之處所不明者，行政機關得依申請，准
    為公示送達；無人為公示送達之申請者，行政機關為避免行
    政遲延，認為有必要時，得依職權命為公示送達；當事人變
    更其送達之處所而不向行政機關陳明，致有應為送達之處所
    不明之情形，行政機關得依職權命為公示送達，行政程序法
    第72條第1 項前段、第73條第1 項、第74條、第78條分別定
    有明文。而依行政程序法第100 條及第110 條規定，舉發通
    知單既為書面處分，即應合法送達受處分人始生效力；如未
    合法送達受處分人，受處分人於裁決前既無從申訴及表示意
    見，亦無法到案聽候裁決或主動繳納罰款，裁決機關若逕為
    處分，其處分自非適法。為保障受處分人權益，自應撤銷裁
    決處分，由原舉發機關（或由裁決機關代為）重行送達舉發
    通知單，以資適法。
四、經查本件舉發違規通知單係由新竹縣警察局橫山分局所開具
    ，並交由金陵郵局掛號寄出，然舉發違規通知單上受處分人
    送達地址誤載為「桃園縣平鎮市東室144 號」，此有新竹縣
    警察局送達證書在卷可佐；徵諸交通部公路總局新竹區監理
    所中壢監理站違反道路交通管理事件聲明異議案件意見書載
    明：本件郵寄地址「桃園縣平鎮市東勢里31鄰東勢144 號」
    誤繕為「東室144 號」，送達地址既有瑕疵，建請本院撤銷
    原裁決書處分，予以裁罰基準表之應到案日期內到案「罰鍰
    新台幣2,700 元，並記違規點數3 點。」之裁定等語。復受
    處分人送達地址應為「桃園縣平鎮市東勢144 號」，亦有受
    處分人聲明異議狀狀及本院依職權查詢戶役政電子閘門系統
    個人資料查詢單附卷足憑。是以本件舉發通知單自始顯未合
    法送達受處分人，受處分人無從得知應到案日期，其得於應
    到案日期依法申訴、到案接受處理或依規定自動繳納罰鍰之
    權利，即遭剝奪，依程序優先於實體原則，自無從由本院依
    原應處以金額處以罰鍰資為救濟，應由舉發單位依法另向受
    處分人為送達，在未有合法送達該舉發通知單前，原處分機
    關並無逕對受處分人為裁罰之權。因此，原處分機關不得逕
    行裁決罰鍰5,400 元並記違規點數3 點。
五、綜上，原舉發機關即新竹縣政府警察局既未合法送達舉發違
    規通知單予受處分人，原處分機關即交通部公路總局新竹區
    監理所亦不得逕行裁決，本件裁決處分程序顯有未洽。從而
    ，無論本件受處分人之聲明異議有無理由，本件程序既有違
    誤，應由本院將原處分撤銷，退回原舉發機關或由裁決機關
    代為重行通知應到案日期，合法送達予受處分人，始為適法
    。
六、據上論斷，應依道路交通案件處理辦法第20條前段，裁定如
    主文。
中    華    民    國    97    年    10    月    22    日
                    交通法庭    法  官  華奕超
以上正本證明與原本無異。
如不服本裁定，應於送達後5 日內，向本院提出抗告狀。
                                書記官  常毓生
中    華    民    國    97    年    10    月    22    日


司法院資訊處製作；財團法人民間司法改革基金會備份。
